【裁判字號】    90,交上易,304
【裁判日期】    901019
【裁判案由】    過失傷害
【裁判全文】
臺灣高等法院刑事判決                  九十年度交上易字第三四號
    上訴人  臺灣板橋地方法院檢察署檢察官
    被  告  甲 ○ ○
右上訴人因被告業務過失傷害案件，不服臺灣板橋地方法院九十年度交易字第二二三
號，中華民國九十年七月十二日第一審判決（起訴案號：臺灣板橋地方法院檢察署九
十年度偵字第四三六二號）提起上訴，本院判決如左：
    主    文
原判決撤銷。
甲○○從事業務之人，因業務上之過失傷害人，處有期徒刑肆月，如易科罰金，以
佰元折算壹日。緩刑貳年。
    事    實
一、甲○○係臺北縣板橋市○○路忠義巷十九弄七號一樓「虹將企業社」學徒，平日
    除從事汽車改裝及材料販賣之學徒工作外，於企業社業務員外出時，亦負責駕駛
    企業社自用小貨車從事送貨工作，為從事駕駛業務之人，明知其未考領汽車駕駛
    執照，竟於民國（下同）八十九年十二月十八日下午三時三十分許，因該企業社
    業務員已以外出工作，故經由該企業社負責人黃天鵬之指示，駕駛企業社所有九
    Ｌ─○三○七號自用小客貨兩用車送貨至台北縣鶯歌鎮，故乃沿臺北縣三峽鎮○
    ○路由大溪往三峽、鶯歌市區方向行駛，途經臺北縣三峽鎮○○路、中園街設有
    閃光號誌（中園街雙向均為閃光黃燈、大同路雙向均為閃光紅燈）之交岔路口時
    ，本應注意車前狀況，隨時採取必要之安全措施，並應注意在市區道路行車速度
    不得超過時速四十公里，及應遵守大同路方向為閃紅燈之警告號誌，減速慢行，
    並讓中園街方向幹道車先行，依當時情況現場行車速限為時速四十公里，系爭道
    路交通事故發生時，天候晴、日間自然光線，道路乾燥、無缺陷、無障礙，視距
    良好，被告於警訊時復供明當時視線、路況及車流均正常，並無不能注意情事，
    竟疏未注意車前狀況，隨時採取必要安全措施，遵守大同路上係閃光紅燈號誌，
    應減速慢行，讓中園街方向幹道車先行，仍以時速六十公里之速度超速行駛，貿
    然駛入前開交岔路口，適有丙○○騎乘ＧＥＳ─三九二號重型機車，沿臺北縣三
    峽鎮○○街由大溪往三峽市區方向行駛，至該交岔路口亦疏未注意車前狀況，及
    注意中園街係閃光黃燈號誌，應減速慢行，致在該交岔路口處為甲○○所駕駛之
    自用小客貨兩用車車頭撞及其機車左側車身，丙○○遭因碰撞彈起撞擊該自用客
    貨兩用車之擋風玻璃後落地，致頭部外傷、腦內出血、左側血胸及左眼第四腦神
    經麻痺併眼皮下垂，甲○○肇事後，並未立即煞停，繼續將卡於其自用客貨兩用
    車頭下之機車推行十三點四公尺始行停車，丙○○則經路人送醫救治。
二、案經丙○○之母尤淑女訴由臺北縣警察局三峽分局報請臺灣板橋地方法院檢察署
    檢察官偵查起訴。
    理    由
一、右揭事實，迭據被告甲○○於警訊及偵、審中坦承不諱，核與被害人丙○○指訴
    情節相符，並經現場目擊証人乙○○供証屬實，復有道路交通事故調查報告表、
    事故現場相片八幀、事故現場圖、臺北縣警察局舉發違反道路交通管理事件通知
    單影本在卷可稽，被害人丙○○確因本件車禍受傷，亦有載具其傷情之長庚紀念
    醫院八十九年十二月二十日、九十年三月二十三日、九十年四月十日診斷證明書
    三紙在卷可按。
二、按汽車行駛時，汽車駕駛人應注意車前狀況，並隨時採取必要之安全措施，又汽
    車行車速度，依標誌之規定，無標誌者，在市區道路時速不得超過四十公里，且
    行經交岔路口，其行進應遵守燈光號誌之指示，閃光紅燈表示「停車再開」，車
    輛應減速接近，先停止於交岔路口前，讓幹道車優先通行後認為安全時，方得續
    行，道路交通安全規則第九十四條第三項、第九十三條第一項、第一百零二條第
    一項第一款、道路交通標誌標線號誌設置規則第二百十一第一項分別定有明文。
    本件被告於八十九年十二月十八日下午三時三十分許，經由虹將企業社負責人黃
    天鵬之指示，駕駛該企業社所有九Ｌ─○三○七號自用小客貨兩用車送貨至台北
    縣鶯歌鎮，乃沿臺北縣三峽鎮○○路由大溪往三峽、鶯歌市區方向行駛，途經臺
    北縣三峽鎮○○路、中園街設有閃光號誌之交岔路口時，本應注意車前狀況，隨
    時採取必要之安全措施，並應注意在市區道路行車速不得超過時速四十公里，及
    應遵守大同路方向為閃紅燈之警告號誌，減速慢行，並讓中園街方向幹道車先行
    ，依卷附之道路交通事故調查報告表所示，當時現場行車速限為時速四十公里，
    系爭道路交通事故發生時，天候晴、日間自然光線，道路乾燥、無缺陷、無障礙
    ，視距良好，被告於警訊時復供明當時視線、路況及車流均正常，並無不能注意
    情事，竟疏未注意車前狀況，隨時採取必要安全措施，遵守大同路上係閃光紅燈
    號誌，應減速慢行，讓中園街方向幹道車先行，仍以時速六十公里之速度超速行
   駛，貿然駛入前開交岔路口，致在該交岔路口以其客貨兩用車之車頭，碰撞沿中
    園街由大溪往三峽市區方向行駛，至該交岔路口亦疏未注意車前狀況，及注意中
    園街係閃光黃燈號誌，應減速慢行由丙○○所騎乘之機車左側車身，致丙○○於
    車禍後遭彈起撞及其客貨兩用車之擋風玻璃受傷，自有過失，且其過失與被害人
    丙○○受傷間，具有相當因果關係。是本件事證明確，被告犯行洵堪認定，應依
    法予以論科。
三、查被告甲○○係臺北縣板橋市○○路忠義巷十九弄七號一樓「虹將企業社」學徒
    ，平日除從事汽車改裝及材料販賣之學徒工作外，於企業社業務員外出時，亦負
    責駕駛企業社自用小貨車從事送貨工作，業據其於本院調查時供明在卷，自為從
    事駕駛業務之人，其因駕駛該企業社所有客貨兩用車送貨，過失車禍肇事致丙○
    ○受傷，所為係犯刑法第二百八十四條第二項前段之業務過失傷害罪，公訴意旨
    認被告係犯過失傷害罪，尚有未洽，起訴法條應予變更。又被告未考領汽車駕駛
    執照，迭據被告供明在卷（見偵查卷第六頁反面、第二十八頁反面、原審卷第十
    九頁、本院卷第三十九頁），並經載明於道路交通事故調查表之查註欄，其因無
    駕駛執照駕車致人受傷，依法應負刑事責任，應依道路交通管理處罰條例第八十
    六條第一項之規定加重其刑。
四、原審以被告所犯罪証明確，依法予論科固非無見，惟查被告係從事駕駛業務之人
    ，原審疏未加以認定，復誤認被告係沿中園街往三峽、鶯歌方向行駛，認定事實
    亦有違誤，本件檢察官據被害人之請求，其上訴意旨執此指摘原判決失當，為有
    理由，自應由本院將原判決予以撤銷改判，爰審酌被告無照駕駛，復超速行駛，
    行經交岔路口復不遵守路口交通號誌，注意車前狀況，於碰撞被害人所騎乘之機
    車，復未煞車閃避，過失程度重大，駕駛態度粗莽，兼衡被告之素行、被害人所
    受傷勢輕重，及被害人就本件車禍之發生，亦有過失，及被告犯罪後供認無隱，
    且於本院調查中已與被害人成立民事上和解，有調解書乙份在卷可按等一切情狀
    ，爰量處其有期徒刑四月，又被告行為後，刑法第四十一條業於九十年一月十日
    經修正公布，於同年月十二日生效，依修正後之刑法第四十一條第一項前段規定
    ：「犯最重為五年以下有期徒刑以下之罪，而受六個月以下有期徒刑或拘役之宣
    告，因身體、教育、職業、家庭之關係或其他正當事由，執行顯有困難者，得易
    科罰金」，茲比較新舊法結果，修正後之新法並無不利於被告，依刑法第二條第
    一項前段規定，自應適用修正後之刑法第四十一條第一項前段規定，就本件被告
    所宣告之有期徒刑，諭知以三百元為易科罰金一日之折算標準示懲。
五、被告甲○○前未曾受有期徒刑以上刑之宣告，有台灣高等法院檢察署刑案資料簡
    覆表乙份在卷可稽，本次犯後已與被害人成立民事上和解，賠償其損害，有調解
    書乙份在卷可憑，經此教訓，當知警惕，無再犯之虞，本院認有期徒刑之宣告，
    已足勵其自新，其刑以暫不執行為適當，爰併予宣告緩刑二年，以啟來茲。
六、據上論結，應依刑事訴訟法第三百六十九條第一項前段、第三百六十四條、第二
    百九十九條第一項前段、第三百條，道路交通管理處罰條例第八十六條第一項，
    刑法第二條第一項前段、第二百八十四條二項前段、第四十一條第一項前段、第
    七十四條第一款，罰金罰鍰提高標準條例第一條前段、第二條，判決如主文。
本案經檢察官張秋雲到庭執行職務。
中      華      民      國     九十     年      十      月      十九    日
                            臺灣高等法院交通法庭
                                審判長法  官  許  增  男
                             法  官  蔡  彩  貞
                                      法  官  黃  鴻  昌
右正本證明與原本無異。
不得上訴。
                                      書記官  黃  千  鶴
中      華      民      國     九十     年      十      月      十九    日
附錄本案論罪科刑法條全文：
刑法第二百八十四條：
因過失傷害人者，處六月以下有期徒刑、拘役或五百元以下罰金。致重傷者，處一年
以下有期徒刑、拘役或五百元下罰金。
從事業務之人，因業務上之過失傷害人者，處一年以下有期徒刑、拘役或一千元以下
罰金。致重傷者，處三年以下有期徒刑、拘役或二千元以下罰金。


司法院資訊處製作；財團法人民間司法改革基金會備份。
